臺灣高雄地方法院民事裁定
108年度消債清字第92號
聲  請  人  林天能  
0000000000000000

代  理  人  黃千珉律師
上列當事人因消費者債務清理事件聲請清算，本院裁定如下：
    主  文
聲請人林天能自中華民國一百零八年八月十三日下午四時起開始
清算程序。
命司法事務官進行本件清算程序。
    理  由
一、聲請意旨略以：伊無力清償債務，曾向本院聲請調解但不成
    立，爰聲請准予清算等語。
二、按「債務人不能清償債務或有不能清償之虞者，得依本條例
    所定更生或清算程序，清理其債務。」消費者債務清理條例
    （下稱本條例）第3 條定有明文。衡以消費者與金融機構間
    債之關係之發生，係依契約自由原則及相互間之信賴為基礎
    ，此為社會經濟活動得以維繫及發展之重要支柱，債務人經
    濟窘迫，固不應任其自生自滅，債權人一方之利益，仍不能
    因之摒棄不顧。是債務人於協商程序中，自應本於個人實際
    財產及收支狀況，依最大誠信原則，商討解決方案。如終究
    不能成立協商，於聲請更生或清算時，法院審酌上開條文所
    謂「不能清償或有不能清償之虞」，應綜衡債務人全部收支
    、信用及財產狀況，評估是否因負擔債務，而不能維持最基
    本之生活條件；所陳報之各項花費，是否確屬必要性之支出
    ；如曾有協商方案，其條件是否已無法兼顧個人生活之基本
    需求等情，為其判斷之準據。
三、經查：
㈠、聲請人於民國105年度至107年度申報所得各為新臺幣（下同
    ）481,736元、476,599元、472,203元，平均每月所得分別
    為40,145元、39,717元、39,350元（本件元以下均採四捨五
    入計算），名下無財產，亦無持股，有富邦人壽保單解約金
    15,247元、中國人壽保單解約金347元，另聲靖人父親於107
    年6月5日歿後，僅遺有陽信、板信銀行存款76元、552元，
    及士林電機、正新、力霸股票217股、2,438股、5股（均未
    辦理過戶及遺產分割）；又聲請人自87年4月29日起於好樂
    迪股份有限公司岡山分公司擔任技術師，108年1至4月含獎
    金平均每月收入約39,143元【計算式：（34,705＋34,705＋34
    ,503＋41,169＋11,486）÷4＝39,143】，前於107年6月29日領
    取喪葬津貼114,600元，現未領取任何社會補助等情，有財
    政部高雄國稅局105年至107年綜合所得稅各類所得資料清單
    及財產歸屬資料清單【本院108年度司消債調字第143號卷（
    下稱調卷）第10至12頁、本案卷第24頁】、財產及收入狀況
    說明書（調卷第2至4頁）、債權人清冊（調卷第5頁）、戶
    籍謄本（本案卷第14頁）、勞工保險被保險人投保資料表（
    調卷第20至21頁）、個人商業保險查詢結果表（本案卷第33
    頁）、財團法人金融聯合徵信中心前置協商專用債權人清冊
    （調卷第7至9頁）、信用報告（本案卷第61至62頁）、臺灣
    集中保管結算所股份有限公司函（本案卷第83至89頁）、遺
    產稅免稅證明書（本案卷第59頁）、高雄市政府社會局函（
    本案卷第90頁）、高雄市政府都市發展局函（本案卷第91頁
    ）、勞動部勞工保險局函（本案卷第92頁）、在職證明書（
    調卷第13頁）、薪資單（調卷第14至19頁、本案卷第18至19
    頁）、存簿及交易明細（本案卷第42至43頁、第45至58頁、
    第70至71頁）、富邦人壽保險股份有限公司陳報狀（本案卷
    第93頁）、中國人壽保險股份有限公司函（本案卷第72至73
    頁）等附卷可參。則在別無其他資料可認聲請人有其他收入
    之情形下，以其108年1至4月平均每月收入39,143元核算現
    在償債能力之基礎，堪認妥適。
㈡、聲請人原主張扶養父、母親，嗣稱母親於父親歿後，因毋庸
    照顧父親，已自107年10月起就業，而毋需再扶養（見本案
    券第81頁108年7月9日陳報四狀）。另關於聲請人個人日常
    必要支出部分，聲請人主張與配偶、母親租屋居住，每月租
    金8,000元，並提出租賃契約（本案卷第35至37頁）、存款
    憑條（本案卷第38至41頁）在卷可稽。按債務人必要生活費
    用，以最近一年衛生福利部或直轄市政府所公告當地區每人
    每月最低生活費一點二倍定之，本條例第64條之2第1項定有
    明文。本院參酌衛福部社會司所公告108年度高雄市最低生
    活費為13,099元，則聲請人每月最低生活所必需除有特殊情
    形並有證據證明者外，自宜以此之1.2倍即15,719元為度，
    始得認係必要支出。又上開必要生活費用之標準，原即包括
    利息支出、食品、衣著、「房租」及水費、電費、醫療保健
    、交通、娛樂、教育等基本生活需求。本院認在聲請人未能
    立證證明其有其他特殊需求之情形下，其個人必要生活費用
    即應以此為限度。
㈢、綜上所述，聲請人目前每月平均收入為39,143元，扣除必要
    生活費15,719元後，尚餘23,424元。而聲請人目前負債總額
    為14,958,216元（調卷第28頁、第34至35頁，包括：台灣銀
    行、滙豐銀行），扣除富邦人壽、中國人壽保單解約金共計
    15,594元後，以上開餘額按月攤還結果，至少約須53年【計
    算式：（14,958,216－15,594）÷23,424÷12＝53】始能清償完
    畢，堪認聲請人確有不能清償債務之情事。從而，聲請人向
    本院聲請清算，應予准許，並命司法事務官進行本件清算程
    序。
四、依本條例第11條第1 項、第83條第1 項、第16條第1 項，裁
    定如主文。
中　　華　　民　　國　 108　　年　　8 　　月　　13　　日
              　　民事庭　　  法　官　劉傑民
以上正本係照原本作成。
本裁定不得抗告。
中　　華　　民　　國　 108　　年　　8 　　月　　13　　日
  　                          書記官　何福添